【裁判字號】    96,訴,1173
【裁判日期】    971013
【裁判案由】    給付承攬報酬
【裁判全文】
臺灣桃園地方法院民事判決              96年度訴字第1173號
原      告  鉅堡科技股份有限公司
法定代理人  甲○○
訴訟代理人  陽文瑜律師
            李承訓律師
共      同
複  代理人  丙○○
            吳上晃律師
被      告  統盟電子股份有限公司
法定代理人  丁○○
訴訟代理人  林世華律師
上列當事人間請求給付承攬報酬事件，於民國97年9 月15日辯論
終結，本院判決如下：
    主  文
被告應給付原告新台幣壹佰零貳萬陸仟零陸拾伍元，及自民國九
十六年七月十日起至清償日止，按年息百分之五計算之利息。
原告其餘之訴駁回。
訴訟費用由被告負擔。
本判決第一項於原告以新台幣拾肆萬仟元供擔保後，得假執
行。但被告如以新臺幣壹佰零貳萬陸仟零陸拾伍元預供擔保後，
得免為假執行。
原告其餘假執行之聲請駁回。
    事實及理由
壹、程序方面：
    按訴狀送達後，原告不得將原訴變更或追加他訴，但擴張或
    減縮應受判決事項之聲明者，不在此限，民事訴訟法第255
    條第1 項但書第3 款定有明文。本件原告於起訴時原請求被
    告應給付原告新台幣（下同）1,026,065 元，及自民國95年
    12月14日起至清償日止，按年息5%計算之利息。嗣於96年11
    月5 日言詞辯論程序將上開利息起算日變更為96年7 月9 日
    （見本院卷第51頁），原告上開所為變更核屬減縮應受判決
    事項之聲明，與上開規定相符，應予准許。
貳、事實方面：
一、原告起訴主張：緣訴外人統嘉科技股份有限公司（下稱統嘉
    公司）自數年前起陸續委請伊代工電子半成品，嗣於94年6
    月間又要伊進行報價，即就承攬代工範圍之將晶片（CHIP）
    、二極體（DIODE） 及連接器（CONNETOR）裝著於軟板（PC
    板）上，及代工因機型不同而須使用不同之模具（即有新機
    型或舊機型有修改或製程變動，由伊另行承攬製作新治具及
    鋼板）報價，伊即於94年7 月1 日向統嘉公司報價，晶片、
    二極體、連結器之單價分別為0.25元、0.30元、3.00元，每
    一機型之鋼板費用5 千元、治具費用1 萬元，並約定代工報
    酬為當月結算後由統嘉公司開立90天票期之支票給付。另伊
    自95年起應統嘉公司要求，同意每一機種之代工數量超過3
    萬片時，由伊吸收製作模具之費用，至未超過3 萬片時，則
    仍由統嘉公司負擔，調降代工晶片、二極體、連結器之單價
    ，並將付款方式變更為次月結、票期120 天。又上開報價係
    採年度報價方式，即當年度之代工費用均依上開報價計算，
    無庸每次報價。伊於統嘉公司同意後即依約進行代工，詎統
    嘉公司積欠承攬報酬，至95年4 月30日止，對於伊已交付代
    工完成之工作物（屬半成品），欠有以下報酬未付：(一)鋼板
    及治具費用703,500 元（含稅）；(二)重工費用89,250元：94
    年12月初，因統嘉公司提供之零件異常，致伊完成之工作物
    須重新修補，伊於94年12月2 日向統嘉公司進行報價，此部
    分重工未稅前之報酬為85,000元，含稅即為89,250元，經統
    嘉公司同意後即進行施作；(三)未付足之代工費用233,315 元
    ：就94年8 月之代工報酬（不含製作模具部分之報酬），經
    統嘉公司確認通知伊開立發票請款1,128,150 元，同年9 月
    則為1,501,365 元（均為含稅金額），詎統嘉公司竟以已確
    認給付報酬完畢之94年1 月、4 月及5 月代工完成之工作物
    數量不足為由，逕自上述94年8 月、9 月應給付之報酬中合
    計扣除233,315 元，惟統嘉公司於受領工作物時既未表示異
    議，且所持扣款理由亦無所憑，而與實情不符，自應補足所
    扣除之金額予伊。綜上，統嘉公司共積欠伊1,026,065 元。
    經伊向統嘉公司一再催討均遭拖延，嗣伊於95年10月30日接
    獲通知，統嘉公司與被告合併，合併基準日為95年11月1 日
    ，並以統嘉公司為消滅公司，被告為存續公司。伊改向被告
    多次催討上開報酬，伊乃於96年6 月29日以桃園15支000000
    -0郵局第462 號存證信函為最後催告，被告於96年7 月2 日
    收受，仍拒不付款。爰依兩造間承攬契約之法律關係提起本
    件訴訟，請求被告給付上開承攬報酬，並聲明：被告應給付
    原告1,026,065 元，及自96年7 月9 日起至清償日止，按年
    息5%計算之利息，復陳明願供擔保，請准宣告假執行等語。
二、被告則以：原告僅以1 張自行製作之明細表作為請求鋼板及
    治具費用703,500 元之證據，其否認應承擔此費用；又原告
    所提出之有關重工費用89,250元之報價單，未據兩造簽章，
    其亦否認之，原告應就上開2 項請求負舉證責任；再有關原
    告所請求未付足之代工費用233,315 元，其已於94年1 月至
    5 月扣款完畢，原告並無異議，伊遲至96年6 月29日始發存
    證信函並起訴催討，顯與事理不合。且應扣除94年1 月、4
    月、5 月共計233,315 元之金額，係因原告計算之生產數量
    ，與其實際收貨計算數量不一致，是原告有溢開發票之事實
    ，故本項應予扣除等語置辯，並聲明：原告之訴駁回，並陳
    明如受不利判決，被告願供擔保，請准免為假執行。
三、兩造不爭執事項：
  (一)統嘉公司於95年11月1 日與被告公司合併，以被告為存續公
    司，統嘉公司為消滅公司，統嘉公司所有權利、義務由被告
    概括承受。
  (二)原告以桃園15支000000-0郵局第462 號存證信函催告被告於
    文到後7 日內清償本件系爭承攬報酬，被告於96年7 月2 日
    收受該存證信函。
四、原告主張：伊承攬統嘉公司之電子半成品代工，將晶片（CH
    IP）、二極體（DIODE） 及連接器（CONNETOR）裝著於軟板
    （PC板）上，及代工因機型不同而須使用不同之模具（即有
    新機型或舊機型有修改或製程變動，由伊另行承攬製作新治
    具及鋼板），依伊於94年6 月所為之年度報價，有關模具之
    代工報酬為每一機型之鋼板費用5 千元、治具費用1 萬元，
    於95年所為之年度報價就此部分之費用亦同，僅另行約定如
    每一機種之代工數量超過3 萬片時，由伊吸收製作模具之費
    用，未超過3 萬片時，則仍由統嘉公司負擔，而迄至95年4
    月止，因95年間各機種之代工數量均未逾3 萬片，故模具費
    用均應由統嘉公司負擔，是連同94年尚未給付之模具費用，
    共欠703,500 元（含稅），應由被告給付等語，然為被告以
    前詞所否認，經查：
  (一)原告此部分之主張，除據提出伊自行製作之統嘉鋼板、治具
    請款明細為證外（見本院卷第7 、46頁），並據證人即時任
    統嘉公司課長之藍天銘結證稱：渠有於原告所提出之95年1
    月3 日報價單上簽名，該報價單係泛用品目之基本報價，94
    年7 月1 日之報價單雖非渠經手，惟渠接任該職時公司已有
    該份資料，報價單均由原告以電子檔傳送，渠列印後才簽名
    ，再呈給總經理簽核同意，渠經手之上述報價單有經內部簽
    准，並有發料予原告代工等語明確（見本院卷第51-53 頁）
    ，證人即時任統嘉公司資材部外包事務員之乙○○到庭亦為
    大致相符之證述（見本院卷第126 頁），足認原告主張伊以
    上述兩份報價單（見本院卷第9 、10頁）為94、95年度之年
    度報價，並經統嘉公司同意乙節屬實，足為採信。
  (二)次查，依證人乙○○到庭結證稱：原證9 之統嘉鋼板、治具
    請款明細（見本院卷第46頁）是原告製作以請款之用，表格
    兩側手寫文字係渠所為，代表渠公司外包予原告之下訂及實
    際完工數量，每個機種會使用不同的鋼板、治具，其費用各
    為5 千元、1 萬元，應由統嘉公司給付，於渠在該明細統計
    時，費用均尚未給付，表上除鋼板、治具外，尚有記載蓋板
    100 片，係為該機種而製作，故另行記載，金額為1 萬元，
    又FD0359、0725、0482之鋼板、治具，亦係統嘉公司交予原
    告代工，惟於原證9 之明細中漏載，後經原告發現，確實亦
    有這3 筆費用應給付等語綦詳（見本院卷第124 、125 頁）
    ，依上開證述，已足認定原告主張伊承攬統嘉公司之上述鋼
    板、治具代工而未據給付承攬報酬之數量如原證1 之統嘉鋼
    板、治具請款明細（見本院卷第7 頁，與原證9 之差異在於
    增補原所漏載之FD0359、0725、0482之鋼板、治具部分），
    為可採信，而依前揭報價單之單價計算，其總額為67萬元，
    含稅後之金額則為703,500 元，是原告主張被告尚欠伊94、
    95年間代工之模具費703,500 元等語，即屬有據。
五、原告復主張：94年12月初，因統嘉公司提供之零件異常，致
    伊完成之工作物須重新修補，伊於94年12月2 日向統嘉公司
    進行報價，此部分重工未稅前之報酬為85,000元，含稅即為
    89,250元，經統嘉公司同意後即進行施作等語，雖亦為被告
    所否認，惟證人藍天銘證稱：原告所提出之94年12月2 日報
    價單（見本院卷第8 頁）是因零件裝錯更換，原告向統嘉公
    司報價之重工費用，該報價單已經公司內部簽核，公司確有
    將上載85,000元之工作委由原告施作等語（見本院卷第52-5
    4 頁），核與證人乙○○證述：渠有見過該報價單，當時有
    一批貨出問題找原告幫忙處理，公司有承諾支付費用，該重
    工費用已據長官批核，金額為85,000元，原告確有完成這部
    分的工作等語均相符合，是被告空言否認原告得請求該部分
    之重工費用為無可採，足認原告主張被告應給付伊重工費用
    89,250元（含稅）等語，信而有據，亦屬可採。
六、原告再主張：伊因承攬統嘉公司前述電子半成品代工，於94
    年8 月、9 月之報酬分別為1,128,150 元、1,501,365 元，
    惟於請求被告給付時，被告竟以同年1 月、4 月、5 月間伊
    之出貨數量短缺為由，合計扣款233,315 元未付，然被告之
    扣款並無所據，被告自應依兩造間之承攬契約，依約給付該
    短付之233,315 元等語，被告固不否認原告於94年8 月、9
    月有上開承攬報酬可資請求，且其確以上開理由扣款233,31
    5 元（見本院卷附97年9 月15日言詞辯論筆錄），惟否認其
    應給付此部分之金額，並以前詞置辯，經查：
  (一)按當事人主張有利於己之事實者，就其事實有舉證之責任，
    民事訴訟法第277 條前段定有明文。又原告對於自己主張之
    事實已盡證明之責後，被告對其主張，如抗辯其不實並提出
    反對之主張者，則被告對其反對之主張，亦應負證明之責，
    此為舉證責任分擔之原則。最高法院著有18年上字第2855號
    判例可資參照。本件被告既不否認原告有上述94年8 月、9
    月之承攬報酬可資請求，僅抗辯原告於同年1 月、4 月、5
    月計算之出貨數量與其實際收貨數量不一致，故其於同年1
    月、4 月、5 月有溢付報酬合計233,315 元，乃分別於同年
    之8 月、9 月原告請求之款項中扣除等語，而依被告之抗辯
    ，顯見上述1 月、4 月、5 月之承攬報酬已據被告受領原告
    所提出之工作後給付，該部分之承攬關係已據契約兩造履行
    完畢，衡諸常理，自係被告對於所受領之工作數量已無爭執
    ，始有給付約定報酬情事，應認原告已無須再就伊確有如數
    提出上述1 月、4 月、5 月之工作負舉證責任，被告於嗣後
    再為主張該部分之工作數量不足，則依上說明，被告應就原
    告於94年1 月、4 月、5 月請求之承攬報酬與實際工作數量
    不足乙節負舉證責任。
  (二)然被告就此僅以：其早已開立扣款明細、營業人銷貨退回/
    進貨退出或折讓證明單予原告而於94年8 月、9 月之貨款中
    扣款完畢，當時原告並無異議，並可由原證9 之明細表之期
    間證明原告無異議之事實等情，為其立證方法，惟原告就被
    告於94年8 月、9 月之扣款非無異議，已據原告陳明在卷，
    而查原證9 係有關前開模具費用之請領，於此部分電子半成
    品短欠之承攬報酬無關，自不足以證明原告就被告之扣款有
    無異議之節。再者，被告因未依約給付足額之94年8 月、9
    月承攬報酬而開立上開折讓單予原告，全屬被告單方面之行
    為，且原告亦否認有持該折讓單辦理退稅情事，自不能以被
    告單方面之債務不履行及開立折讓單之行為，即認原告業已
    承認被告之扣款行為。復查，94年6 月、7 月原告得請求之
    承攬報酬業據被告給付，而被告辯稱之同年1 月、4 月、5
    月之工作短少部分，均未據被告於給付原告同年1 月、4 月
    、5 月、6 月、7 月報酬時為任何保留註記乙節，已據被告
    自陳在卷（見本院卷附同上筆錄），則被告遲至同年8 月、
    9 月始就同年1 月、4 月、5 月之已付報酬再為相反之主張
    並為扣款，實有違情理。況被告自承：依目前卷證看不出來
    上述原告於94年1 月、4 月、5 月工作數量短少之事實，此
    為被告公司內部之計算，又因被告係承接統嘉公司業務，此
    部分資料已找不到等語明確（見本院卷附同上筆錄），足認
    被告辯稱原告同年1 月、4 月、5 月所提出之工作數量不足
    原告自行計算之請款數量云云，缺乏實據，而無可採。原告
    主張被告就94年8 月、9 月之承攬報酬短付233,315 元，伊
    得請求被告給付等語，要屬有據，而可信採。
七、末按，給付無確定期限者，債務人於債權人得請求給付時，
    經其催告而未為給付，自受催告時起，負遲延責任。其經債
    權人起訴，或依督促程序送達支付命令，或為其他相類之行
    為者，與催告有同一之效力。前項催告定有期限者，債務人
    自期限屆滿時起負遲延責任；遲延之債務，以支付金錢為標
    的者，債權人得請求依法定利率計算之遲延利息；應付利息
    之債務，其利率未經約定，亦無法律可據者，週年利率為百
    分之五，民法第229 條第2 項、第3 項、第233 條第1 項前
    段、第20 3條分別定有明文。本件系爭承攬契約之報酬給付
    ，不論係依被告答辯之工作完成後即可請求，抑或原告主張
    之月結開立90天票期給付、或次月結120 天票期給付，系爭
    承攬報酬均可認已屆清償期，惟原告主張依上開規定，以催
    告被告給付期限屆滿時起請求被告給付遲延利息，自無不可
    。而被告係於96年7 月2 日受前述存證信函催告於文到後7
    日內清償，已如前述，則依原告之主張，被告係自96年7 月
    10日起始負遲延責任，亦可認定。原告主張被告自96年7 月
    9 日起即須一併給付法定遲延利息云云，於逾上開可請求範
    圍部分，則屬無據。
八、綜上所述，原告請求被告給付模具費用703,500 元、重工費
    用89,250元及94年8 月、9 月未付之代工費用233,315 元，
    合計1,026,065 元，核屬有據。從而，原告依兩造間承攬契
    約之法律關係，請求被告給付1,026,065 元，及自96年7 月
    10日起至清償日止，按年息5%計算之利息，為有理由，應予
    准許，逾此範圍之請求，為無理由，應予駁回。又兩造均陳
    明願供擔保，聲請宣告假執行或免為假執行，經核均無不合
    ，爰就原告勝部部分，分別酌定相當擔保金額准許之。至原
    告敗訴部分，其訴既經駁回，則其假執行之聲請即失所附麗
    ，爰併予駁回。
九、本件事證已臻明確，兩造其餘之主張、陳述及所提之證據資
    料，核與判決結果無何影響，爰不一一論述，附此敘明。
十、據上論結，本件原告之訴為一部有理由、一部無理由，依民
    事訴訟法第79條、第390 條第2 項、第392 條第2 項，判決
中    華    民    國    97    年    10    月    13    日
                  民事第一庭    法  官  范明達
以上正本係照原本作成
如對本判決上訴，須於判決送達後20日內向本院提出上訴狀
中    華    民    國    97    年    10    月    14    日
                                書記官  張豐松


司法院資訊處製作；財團法人民間司法改革基金會備份。
